【裁判字號】    97,易緝,50
【裁判日期】    970414
【裁判案由】    偽造文書
【裁判全文】
臺灣臺北地方法院刑事判決              97年度易緝字第50號
    公  訴  人  臺灣臺北地方法院檢察署檢察官
    被      告  甲  ○
                        原住臺.
上列被告因偽造文書案件，經檢察官提起公訴（八十八年度偵字
第一四八七四號），本院判決如下：
    主  文
本件免訴。
    理  由
一、公訴意旨略以：民國八十三年間，被告甲○因與林秀貞互相
    交換支票使用，相互參加互助會，後因林秀貞負債，所簽發
    交付被告甲○之支票均告退票，被告甲○因所有座落臺北市
    北投區○○路二一○巷四六之一號六樓房屋及土地（下稱北
    投房地）於七十九年四月十一日，為債權人臺北區中小企業
    銀行股份有限公司（下稱中小企銀）設定第一順位本金最高
    限額抵押權新臺幣（下同）六百五十萬元，八十三年三月七
    日，再為債權人王劉西珍設定第二順位抵押權三百萬元，八
    十三年十月十四日，又為債權人高久華設定第三順位抵押權
    四百萬元，被告甲○並另向中小企銀北投分行以信用貸款方
    式，由配偶胡俊聰擔任連帶保證人，借款三百五十萬元，嗣
    因被告甲○積欠第一順位抵押權貸款未清償，經中小企銀催
    繳，如再延遲繳納，北投房地即將面臨拍賣。此時胡俊聰因
    擔任甲○信用貸款之連帶保證人，恐自身兄弟姊妹共同繼承
    並登記其名義之臺北市○○○路○段二五一巷十弄十四號房
    地（下稱忠孝東路房地）受到追償，乃於八十三年十月間某
    日，向八年未見刻正從事代書、法拍屋業務之表姪吳世耀（
    經檢察官以業經判決確定而另為不起訴處分）請教對策，吳
    世耀即告以可以先將第一順位債權人華南商業銀行股份有限
    公司（下稱華南銀行）設定之最高限額抵押權六百萬元借款
    金額由一百七十五萬元增加至五百萬元，並虛偽設定抵押權
    五百萬元予吳世耀，復為免債權人起疑，應製造二人資金往
    來之紀錄，旋吳世耀於八十三年十一月三日完成該忠孝東路
    房地虛偽之第二順位抵押權共五百萬元之設定登記，嗣八十
    五年三月十三日辦理塗銷該虛偽之抵押權設定登記，足生損
    害於地政機關管理之正確性及甲○之債權人。胡俊聰復基於
    同一概括犯意，與被告甲○共同為犯意之聯絡，為爭取時間
    ，使被告甲○所有之北投房地免遭查封拍賣，同時伺機賣得
    較高價，俾使第二、三順位抵押權人之債權均能獲得清償，
    胡俊聰與被告甲○在吳世耀建議下，先將上開房地以虛偽買
    賣方式過戶予第三人，較易向新銀行辦理較高額之貸款以清
    償原第一順位抵押權，藉以爭取時間，賣得高價，胡俊聰、
    被告甲○二人遂於八十四年四月十四日，委託吳世耀以假買
    賣方式，將北投房地辦理移轉登記為吳世耀之妹陳文玲名義
    （另經檢察官為不起訴處分），足生損害於地政機關管理之
    正確性及被告甲○之債權人。因認被告甲○涉犯刑法第二百
    十四條之使公務員登載不實公文書罪嫌。
二、按案件時效已完成者，應諭知免訴之判決；免訴判決得不經
    言詞辯論為之，刑事訴訟法第三百零二條第二款、第三百零
    七條分別定有明文；又「於中華民國九十四年一月七日刑法
    修正施行前，其追訴權或行刑權時效已進行而未完成者，比
    較修正前後之條文，適用最有利於行為人之規定。」，亦為
    刑法施行法第八條之一所明定。查修正後刑法第八十條第一
    項有關追訴權時效期間之規定，與修正前刑法第八十條第一
    項之規定不同，修正後刑法所定時效期間較長，表示行為人
    被追訴之期限較久，自屬對行為人不利，比較修正前、後之
    條文，以修正前刑法第八十條第一項之規定較有利於行為人
    ，故本件關於追效權時效，應適用修正前刑法第八十條第一
    項之規定，而關於追訴權時效之起算時點、停止進行及其期
    間、計算，亦應一體適用修正前刑法第八十條第二項、第八
    十三條之規定。
三、查本件被告甲○被訴涉犯刑法第二百十四條之使公務員登載
    不實公文書罪嫌，其追訴權時效依修正前刑法第八十條第一
    項第三款規定為十年，復依同法第八十三條第一項、第三項
    規定及參照司法院二十九年院字第一九六三號解釋，本案追
    訴權之時效期間應加計因通緝而停止之二年六月期間，共計
    為十二年六月；再本件被告犯行之終了日為八十四年四月十
    四日，經檢察官於八十八年六月三十日實施偵查，於八十八
    年八月三十日提起公訴（於八十八年十月十四日卷證移送繫
    屬於本院），嗣因被告逃匿，經本院於八十八年十二月二十
    日發布通緝，致審判之程序不能開始，有臺灣臺北地方法院
    檢察署八十八年度偵字第一四八七四號偵查卷、本院八十八
    年度易字第二八八三號審理卷可稽，依司法院大法官會議釋
    字第一三八號解釋，此時追訴權既無不行使之情形，自不生
    時效進行之問題，是自八十八年六月三十日檢察官開始實施
    偵查至八十八年十二月二十日本院發布通緝，共五月二十三
    日亦應予加計；另自八十八年八月三十日檢察官提起公訴至
    八十八年十月十四日本院繫屬日，共一月十五日則應予扣除
    ；經此計算，本件追訴權時效業於九十七年二月二十二日完
    成，揆諸前揭規定，爰不經言詞辯論，逕為諭知免訴之判決
    。
據上論斷，應依刑事訴訟法第二百八十四條之一、第三百零二條
第二款、第三百零七條，判決如主文。
中    華    民    國  九十七  年    四    月    十四  日
                  刑事第八庭   法  官  孫  曉  青
上正本證明與原本無異。
如不服本判決應於送達後十日內向本院提出上訴狀。
                               書記官  郭  錦  賢
中    華    民    國  九十七  年    四    月    十四  日


司法院資訊處製作；財團法人民間司法改革基金會備份。
